臺灣臺北地方法院民事判決
109年度訴字第6929號
原      告  董怡君  
訴訟代理人  唐治民律師
            楊色玉  
被      告  王誼喬  


訴訟代理人  周志吉律師
上列當事人間請求修復漏水等事件，本院於民國110年3月22日言
詞辯論終結，判決如下：
    主      文
被告應容忍原告進入門牌號碼臺北市○○區○○街○○○號三樓之三房
屋內，依台灣營建防水技術協進會民國一一０年九月二十三日鑑
定報告書「鑑定分析及結果⒉⑴」所示之修繕方式，就上開房屋
主臥室浴廁進行漏水修復至不再漏水之狀態。
被告應給付原告新臺幣伍萬玖仟零陸拾元及自民國一百零九年七
月三十一日起至清償日止，按年息百分之五計算之利息。
原告其餘之訴駁回。
訴訟費用由被告負擔百分之百分之四十八，餘由原告負擔。
本判決第二項得假執行；但被告如以新臺幣伍萬玖仟零陸拾元
為原告預供擔保，得免為假執行。 
原告其餘假執行之聲請駁回。
    事實及理由
壹、程序部分：
    按訴狀送達後，原告不得將原訴變更或追加他訴，但請求基
    礎事實同一者，不在此限，民事訴訟法第255條第1項第2款
    定有明文。本件原告起訴時聲明原為：「被告應自行修繕
    其門牌號碼臺北市○○區○○街00號3樓之3房屋（下稱系爭3樓
    之3房屋）之浴室使其浴室排水不滲漏至樓下造成二樓住戶
    財物損失。被告應給付原告新臺幣（下同）50,000元，及
    自起訴狀繕本送達之翌日起至清償日止，按年息5%計算之利
    息。」（見本院109年度司北補字第1750號卷第7頁）。嗣於
    民國110年10月26日具狀變更聲明為：「被告應容忍原告進
    入被告所有之系爭3樓之3房屋，依台灣營建防水技術協進會
    110年9月23日鑑定報告（下稱系爭鑑定報告）第九點鑑定分
    析及結果⒉⑴所示之施工方法修復主臥室浴廁至不漏水狀態。
    被告應給付原告268,238元，及自起訴狀繕本送達之翌日起
    至清償日止，按年息5%計算之利息。」（見本院卷第97頁）
    ，經核原告所為前開變更係基於被告所有之系爭系爭3樓之3
    房屋漏水之損害及修復等同一基礎事實，與原訴間具有共同
    性，而就原請求之訴訟及證據資料，於審理繼續進行在相當
    程度範圍內具有一體性，揆諸前揭規定，應予准許。
貳、實體部分：
一、原告起訴主張略以：被告之系爭3樓之3房屋浴缸排水位置漏
    水，導致原告所有之門牌號碼臺北市○○區○○街00號2樓房屋
    （下稱系爭2樓房屋）辦公室牆壁、天花板潮濕、發霉，造
    成該位置擺放之木頭壁架及畫作遭汙水損壞。為此，爰依第
    767條第1項中段、第821條規定，請求被告容許原告進入系
    爭3樓之3房屋進行漏水修繕工程，並依民法第184條第1項、
    第213條第1項、第3項規定，請求被告賠償辦公室牆壁、天
    花板、木頭壁架修復費用83,738元（含稅），及畫作修復費
    用184,500元等語，並聲明：㈠被告應容忍原告進入被告所有
    之系爭3樓之3房屋，依系爭鑑定報告第九點鑑定分析及結果
    ⒉⑴所示之施工方法修復主臥室浴廁至不漏水狀態。㈡被告應
    給付原告268,238元，及自起訴狀繕本送達之翌日起至清償
    日止，按年息5%計算之利息。㈢就聲明第2項願供擔保請准宣
    告假執行。
二、被告則以：兩造就房屋均僅有1/2所有權，原告聲明第2項請求被告給付全部，不符合民法第821條規定。又依系爭鑑定報告所載，系爭2樓房屋僅有辦公室平頂漏水與系爭3樓之3房屋有關，故系爭鑑定報告附件七之估價表項次一所示「3樓熱水給水管更新為明管」之費用與被告無關，不應計入；項次二所示「3樓房屋主臥浴廁防水層」修復費用，因排水管位於系爭2樓房屋辦公室平頂處，依公寓大廈管理條例第12條前段，應由原告自行負擔。另對照原告提出與系爭鑑定報告所附之照片，僅在浴缸下方排水管與地板交界處有小範圍水漬痕跡，系爭2樓房屋辦公室牆壁並無遭滲漏水浸漬之現象；且漏水時，原告之畫作是否放置於該處、是否有掛置畫作之吊環，均有疑義，原告之請求並不實在等語，資為抗辯。並聲明：㈠原告之訴及假執行之聲請均駁回。㈡如受不利判決，願供擔保請准宣告免為假執行。
三、經查，原告為系爭2樓房屋所有權人，被告為系爭3樓之3房
    屋共有人，應有部分均為1/2乙節，為兩造所不爭執，並有
    建物登記謄本在卷（見本院109年度北司補字第1750號卷第2
    1頁、本院卷第27頁）可稽，堪信為真。原告主張系爭2樓房
    屋漏水之原因係被告所有系爭3樓之3房屋漏水所致等情，則
    為被告所否認，並以前揭情辭置辯。是本件應審究者應為：
    系爭2樓房屋之滲漏水原因為何？被告有無容忍原告進入系
    爭3樓之3房屋，依系爭鑑定報告所載修復工法進行漏水修繕
    之必要？原告可得請求之損害賠償項目、數額若干？茲分述
    如下：
  ㈠本件經兩造同意由本院指定台灣營建防水技術協進會派員至
    兩造房屋現場勘驗、測試，就系爭3樓之3房屋有無漏水至系
    爭2樓房屋、漏水位置、原因及修繕之項目、費用為為何等
    項為鑑定，該會於110年9月23日作成系爭鑑定報告，於「
    鑑定分析及結果」提出結論略稱：「⒈⑴、首先，就鑑定初勘
    及鑑定會勘時所觀察，2樓房屋有3處疑似滲漏水情形。其3
    處疑似滲漏水位置在辦公室平頂（含排水管）、茶水間平頂
    （含消防管）及浴廁平頂等空間。」、「⑵、2樓房屋辦公室
    平頂（含排水管）之滲漏水原因分析：2樓房屋辦公室平頂
    上有3樓房屋兩間浴廁之浴缸淋浴間排水管、洗手檯地板排
    水管及馬桶糞管，滲漏水而呈棕褐色之排水管，對比相對位
    置為3樓房屋｛主臥室浴廁｝浴缸排水管。……經鑑定研判，漏
    水原因為3樓房屋｛主臥室浴廁｝地板防水層已失效，且浴缸
    下方排水管與地板交接處亦有滲漏情形。……。」、「⑶、2樓
    房屋茶水間平頂（含消防管）之滲漏水原因分析：……經鑑定
    研判，2樓房屋茶水間漏水原因，並非3樓房屋造成，而可能
    與大樓公共消防管有關……。」、「⑷、2樓房屋浴廁平頂之油
    漆剝落原因分析：……經鑑定研判2樓房屋浴廁平頂油漆剝落
    裂紋，係浴廁水氣上升至平頂，並囤積於平頂，其窗戶位置
    相對較低，……降低潮濕度相對困難……，此現象並非3樓房屋
    造成。」等語（見系爭鑑定報告第7頁至第9頁），有系爭鑑
    定報告書（外放）在卷可查，足認系爭2樓房屋辦公室平頂
    之漏水確為系爭3樓之3房屋主臥室浴廁防水層失效，及浴缸
    下方排水管與地板交接處滲漏所致；其餘部分之漏水則與系
    爭3樓之3房屋無涉。
　㈡按所有人對於妨害其所有權者，得請求除去之。對於有妨害
    其所有權之虞者，得請求防止之。各共有人對於第三人，得
    就共有物之全部為本於所有權之請求，民法第767條第1項中
    段、後段、第821條分別定有明文。查被告所有系爭3樓之3
    房屋因前揭原因造成原告所有系爭2樓房屋辦公室平頂漏水
    ，致受有漏水之損害， 顯然已妨害原告之所有權，雖原告
    僅為共有人之一，依前開法條規定，仍得請求除去漏水之妨
    害。而原告欲排除其所有系爭2樓房屋辦公室平頂之漏水情
    形，自須僱工進入被告所有系爭3樓之3房屋浴室始可修復，
    堪認係必要之修復方式。又就系爭2樓房屋辦公室平頂漏水
    之修復方法，須將主臥室浴廁相關衛浴設備先暫時拆卸，敲
    除牆面、地板磁磚，重新施作浴缸排水管與地板交接處防水
    層、地板防水層及牆面防水層至天花板高度，待積水測試完
    成後，再重新鋪貼牆面、地板磁磚，最後再安裝浴廁相關衛
    浴設備，為系爭鑑定報告「鑑定分析及結果⒉⑴」所明言，
    堪認系爭鑑定報告書建議之上開修復方式經濟且有必要。從
    而，原告請求被告容忍原告進入系爭3樓之3房屋內，依系爭
    鑑定報告「鑑定分析及結果⒉⑴」所載修補工程內容進行修
    復漏水工程至不漏水之狀態，洵屬有據。
  ㈢復按因故意或過失，不法侵害他人之權利者，負損害賠償責
    任。負損害賠償責任者，除法律另有規定或契約另有訂定外
    ，應回復他方損害發生前之原狀。因回復原狀而應給付金錢
    者，自損害發生時起，加給利息。第一項情形，債權人得請
    求支付回復原狀所必要之費用，以代回復原狀，民法第184
    條第1項前段、第213條第1項、第3項分別定有明文。查：
　⒈被告既為系爭3樓之3房屋之所有權人，就其浴廁地坪防水層
    失效之狀況未能及早排除，顯未善盡設置、維護及修繕之注
    意義務，致終因防水層老化而滲漏水至系爭2樓房屋辦公室
    區域，自有過失，則原告依前開規定，請求被告負損害賠償
    責任，負擔維修費用，核屬有據。又原告主張系爭2樓房屋
    辦公室天花板、牆面因漏水而潮濕、發霉，擺放之木頭壁架
    、畫作亦遭汙水損壞等情，業據其提出現場照片、報價單、
    修護估價單為證（見本院109年度司北補字第1750號卷第9頁
    、本院卷第103頁至第115頁），並有系爭鑑定報告所附現場
    滲漏水現況照片可參，堪信系爭2樓房屋辦公室部分確有因
    漏水而導致裝潢、畫作損壞，原告提出之修復預算之項目、
    費用亦屬必要、合理，被告自應賠償此部分之修復費用。
　⒉再按數人負同一債務或有同一債權，而其給付可分者，除法
    律另有規定或契約另有訂定外，應各平均分擔或分受之，民
    法第271條前段定有明文。又共有物因侵權行為滅失毀損之
    損害賠償請求權，並不在民法第八百二十一條規定之列，應
    以金錢賠償損害時，其請求權為可分債權，各共有人僅得按
    其應有部分，請求賠償（司法院院字第1950號解釋參照）。
    查被告就系爭3樓之3房屋之應有部分為1/2，原告就系爭2樓
    房屋之應有部分亦為1/2，則原告僅得就前述損害總額為236
    ,238元中，按其應有部分1/2即118,119元請求被告依其應有
    部分比例1/2賠償損害，是原告得請求被告給付回復原狀所
    需之費用，應為59,060元（計算式：3236,238元×1/2×1/2＝5
    9,060元，元以下四捨五入），逾此範圍之請求，即屬無據
    。
四、綜上所述，原告依第767條第1項中段、第821條、第184條第
    1項、第213條規定，請求被告容許原告進入系爭3樓之3房屋
    依系爭鑑定報告「鑑定分析及結果⒉⑴」所載施工方法進行
    漏水修繕工程，並請求被告給付59,060元及自起訴狀繕本送
    達翌日即109年7月31日(見本院109年度司北補字第1750號卷
    第27頁)起至清償日止，按年息5%計算之利息，為有理由，
    應予准許。逾此範圍之請求，為無理由，應予駁回。
五、本判決主文第2項所命之給付金額未逾50萬元，依民事訴訟
    法第389條第1項第5款規定，應依職權宣告假執行，此部分
    原告雖就聲明第二項陳明願供擔保聲請宣告假執行，然其聲
    請僅係促使法院為職權之發動，爰不另為假執行准駁之諭知
    。又被告陳明願供擔保，聲請宣告免為假執行，經核就前開
    原告勝訴部分，合於法律規定，爰酌定相當之擔保金額宣告
    之。至原告敗訴部分，其假執行之聲請失所附麗，應予駁回
    。
六、本件事實已臻明確，兩造其餘之攻擊或防禦方法，及所援用
    之證據，經本院斟酌後，認為與判決基礎之事實並無影響，
    均不足以影響本裁判之結果，自無庸一一詳予論駁之必要，
    併此敘明。
七、訴訟費用負擔之依據：民事訴訟法第79條。
中　　華　　民　　國　　111 　年　　4 　　月　　19　　日
                  民事第八庭    法  官  宣玉華
以上正本係照原本作成。
如對本判決上訴，須於判決送達後20日內向本院提出上訴狀。如
委任律師提起上訴者，應一併繳納上訴審裁判費。
中　　華　　民　　國　　111 　年　　4 　　月　　19　　日
                                書記官  林怡秀